【裁判字號】    98,簡上,88
【裁判日期】    981030
【裁判案由】    確認本票債權不存在
【裁判全文】
臺灣彰化地方法院民事判決          98年度簡上字第88號
上  訴  人  乙○○
被上訴  人  甲○○
上列當事人間確認本票債權不存在事件，上訴人對於民國98年5
月4日本院彰化簡易庭97年度彰簡字第624號第一審判決提起上訴
，本院於民國98年10月13日言詞辯論終結，本院判決如下：
    主  文
原判決廢棄。
確認被上訴人持有上訴人所簽發金額為新台幣壹拾參萬參仟元、
發票日97年8月1日、票號WG0000000號之本票債權（經台灣台中
地方法院97年度司票字第6706號准許本票裁定）不存在。
第一、二審訴訟費用由被上訴人負擔。
    事實及理由
一、上訴人起訴及上訴主張：上訴人並未積欠被上訴人任何債務
    ，被上訴人經常打電話到上訴人工作之台中市「水舞饌」公
    司胡鬧，上訴人之主管說再一次就要開除上訴人，被上訴人
    也曾拿小剪刀刺上訴人的腳，如果上訴人不開本票給被上訴
    人，怕被上訴人會傷害上訴人。上訴人因遭被上訴人脅迫不
    得已只好簽發、發票日民國97年8月1日、面額新臺幣（下同
    ）133,000元之本票1紙（票號WG0000000），當初被上訴人
    因對於本票上所寫之內容不滿意，一直寫到第9張（即票號
    WG0000000）本票被上訴人才滿意，前面寫錯被上訴人不滿
    意的8張本票（即票號WG0000000至WG0000000）上之發票日
    上訴人均未填載，雙方只協議開一張本票（即票號WG000000
    0本票），上訴人應被上訴人要求載她去法院持此張本票聲
    請本票裁定，當時法院義工曾向被上訴人表示需待到期日屆
    至後，才能聲請裁定，被上訴人即向上訴人表示要上訴人另
    開本票，惟因無空白本票可供簽發，該張欲聲請裁定之本票
    已由上訴人取回，惟其餘寫錯不要的8張本票卻遭被上訴人
    拿走，被上訴人即將其中一張本票（票號WG0000000）填上
    發票日後，持以聲請本件之本票裁定，惟此張本票之發票日
    並非由上訴人所填，而發票日為絕對必要記載事項，故系爭
    本票欠缺發票日應屬無效票據，因而請求確認系爭本票債權
    不存在等情。原審為上訴人敗訴判決，上訴人於本院聲明請
    求：(一)廢棄原判決；(二)確認被告持有如臺灣臺中地方法院簡
    易庭97年度司票字第6706號民事裁定所載，原告簽發、發票
    日97年8月1日、面額13萬3000元、票號WG0000000之本票之
    本票債權不存在。
二、被上訴人則以：系爭本票有被上訴人的字跡，也有上訴人的
    字跡，發票日期是上訴人自行填寫的，被上訴人並未脅迫上
    訴人簽發系爭本票，兩造為表兄妹關係，上訴人有向被上訴
    人之母說要照顧被上訴人，因此96年7月至97年7月兩人曾同
    住於上訴人住處，並於97年7月21日至12月底以上訴人之薪
    水度日，嗣後上訴人損害被上訴人的筆記型電腦、花用被上
    訴人及被上訴人男友金錢、屢次傷害被上訴人，上訴人因此
    積欠被上訴人13萬3千元之債務，始簽發本票給被上訴人，
    被上訴人曾多次致電上訴人工作之「水舞饌」公司陳情，卻
    反遭上訴人誣稱謾罵，並訛稱被上訴人毀損其筆記型電腦等
    所有物，至於票面金額133,000元究如何計算，被上訴人不
    記得了，但確係為了賠償被上訴人；兩造並未協議只簽發1
    張本票，因上訴人一再寫錯金額、簽名字跡醜陋或未達成共
    識，直到第9張（即票號WG0000000號）被上訴人才比較滿意
    ，決定以之向台中地方法院聲請本票裁定，然於兩造到達該
    院為民服務中心時，上訴人竟反悔，將此張本票（即票號WG
    0000000）強制取走（上訴人刑事部分，經台灣台中地方法
    院98年度易字第561號判決有罪），其餘寫錯或被上訴人不
    滿意之8張本票，散落於房間之地上或書桌上或床上，上訴
    人因連夜離開忘記取走，該8張本票其中3張有填載發票日者
    均係上訴人所填，被上訴人將其中一張票號WG0000000號之
    本票向台中地方法院聲請本票裁定，其餘均已銷毀但皆有拍
    照存證，上訴人是淡江大學畢業，若非自願簽發系爭本票，
    豈願意簽發數紙本票，並於本票上附載何時付款等細項，嗣
    再載被上訴人去台中地方法院聲請本票裁定強制執行，上訴
    人為一暴戾殘狠之徒，卻滿口謊言假造自己柔弱害怕的假面
    ，虛構杜撰，扭曲事實，毫無悔意，倘遭受脅迫，為何能於
    本票上寫下達九頁之多冗長註記，故上訴人所言不實，其請
    求並無理由等語茲為抗辯。被上訴人於本院為駁回上訴之聲
    明。
三、經查，被上訴人因認上訴人積欠其13萬3千元之債務，因而
    要求上訴人簽發本票，惟上訴人於本票上所填寫之內容或有
    錯誤或因被上訴人不滿意，故要求上訴人一直重寫本票共9
    張票號自WG0000000號至059號，每張票面金額均為13萬3 千
    元，直至第9張票號WG0000000號之本票始為被上訴人認為比
    較滿意，而決定持以聲請本票裁定，上訴人應被上訴人之要
    求載被上訴人至法院，當時法院義工表示需待到期日屆至後
    ，才能聲請裁定，後該紙票號WG0000000號本票為上訴人取
    走，此部分上訴人因犯強制罪經台灣台中地方法院98年度易
    字第561號判處拘役30日在案，然其餘寫錯或被上訴人不滿
    意之8張本票（票號WG0000000號至058號）則散落於房間之
    地上或書桌上或床上，上訴人忘記取走，被上訴人將其中一
    張票號WG0000000號之本票持向台中地方法院聲請本票裁定
    ，經臺灣臺中地方法院簡易庭以97年度司票字第6706號本票
    裁定在案，其餘7張本票被上訴人已銷毀惟有拍照留存等情
    ，此有被上訴人提出之7張本票照片影本、刑事判決等為證
    ，復經本院向台灣台中地方法院調取97年度司票字第6706號
    本票裁定聲請事件卷宗核閱屬實，上訴人除否認其有積欠被
    上訴人任何債務，並主張係遭被上訴人脅迫而簽發本票，票
    號WG0000000號本票之發票日並非由其填載等語外，其餘未
    經兩造所爭執之上開事實堪信為真。
四、又查，依被上訴人所述上訴人積欠其債務之金額為13萬3千
    元，故其要求上訴人開立金額為13萬3千元之本票，則被上
    訴人自僅欲向上訴人取得金額為13萬3千元之本票一張而已
    ，惟被上訴人之所以連續書寫票號WG0000000號至WG0000000
    號等9張本票，係因票號WG0000000至058號等8張本票，被上
    訴人或因認為上訴人書寫錯誤、或字體醜陋或內容其不滿意
    而一再要求上訴人重填所致，迄至第9張即票號059號之本票
    才為兩造所合意並交予被上訴人前往聲請本票裁定，惟尚未
    提出聲請即由上訴人取回，而其餘散落於房內之8張本票，
    縱已填載完成票據應記載事項，既係上訴人所忘記取走而由
    被上訴人自行撿拾，即屬未經上訴人簽發交付予被上訴人之
    票據，被上訴人實未自上訴人處取得該8張本票之票據上權
    利，因此除票號WG0000000號之該紙本票外，被上訴人對於
    票號WG0000000號至058號之8張本票，並無票據上權利存在
    ，被上訴人自不得請求上訴人負票據上之責任，故上訴人主
    張被上訴人持以聲請本票裁定之票號WG0000000號本票1紙無
    票據上債權存在，自屬有據。
五、綜上所述，上訴人主張被上訴人未取得系爭票號WG0000000
    本票之票據上權利，於法有據。從而，上訴人請求確認上訴
    人所持有被上訴人名義所簽發金額為13萬3千元、發票日97
    年8月1日、票號WG0000000號之本票債權（即經台灣台中地
    方法院97年度司票字第6706號裁定准許強制執行之本票）不
    存在，即有理由，應予准許，原審為被上訴人勝訴之判決，
    尚有未洽，依法應予廢棄改判，如主文第二項所示。
六、結論：上訴人之上訴為有理由，依民事訴訟法第四百三十六
    條之一第三項、第四百五十條、第七十八條，判決如主文。
中    華    民    國    98    年    10    月    30    日
                  民事第一庭     審判長  康弼周
                                 法  官  施坤樹
                                 法  官  黃倩玲
以上正本係照原本作成。
本判決不得上訴。
中    華    民    國    98    年    10    月    30    日
                                書記官  黃幼華


司法院資訊處製作；財團法人民間司法改革基金會備份。
